臺灣高等法院刑事裁定                 100年度聲字第2482號
聲  請  人
即  被  告  洪嘉伸
聲請人  即
選任辯護人  王淑麗律師
上列聲請人即被告因違反毒品危害防制條例案件，聲請具保停止
羈押，本院裁定如下：
    主  文
聲請駁回。
    理  由
一、聲請意旨略以：
（一）聲請人即被告洪嘉伸並未參與共同製造第二級毒品之犯行
      ，相關證人亦曾證稱被告洪嘉伸於租屋前並不知道租屋用
      途，同案被告陳志強、賴挺瑋、莊志偉相互間之通聯譯文
      內容亦曾數次提及被告洪嘉伸不願意參與其等製毒行為，
      應可證明被告洪嘉伸是無罪，無罪推定原則，亦禁止僅憑
      犯罪嫌疑就施予被告刑罰之措施。況被告洪嘉伸已於偵、
      審中自白坦承幫忙承租房屋、購買物品及搬運物品等全部
      事實據實陳報，被告洪嘉伸是主動投案，並指認在逃共犯
      「王順杰」之口卡資料，自無逃亡或規避刑責之意圖。再
      ，被告洪嘉伸所涉嫌違反毒品危害防制條例第4條第2項之
      罪，經法院判除有期徒刑四年，檢察官就此並未上訴，基
      於不利益變更禁止原則，二審法院不得諭知重於原判決之
      罪，而被告洪嘉伸遭羈押之期間已逾有期徒刑四年的三分
      之一，在殘餘刑期無幾之情狀下，無逃亡之可能存在。另
      被告洪嘉伸有固定之住所及工作，自無庸逃亡，本件已欠
      缺羈押之必要性，縱認本件仍有羈押之必要，若有與羈押
      同等有效但較輕微之其他手段，仍不得率予羈押，被告願
      洪嘉伸提供擔保，並接受限制住居、限制出境等一切必要
      之處分，請求准予具保停止羈押云云。
（二）被告是否犯罪嫌疑重大，並非以檢察官起訴之罪名為基礎
      ，應依全部卷證資料予以考量，本件被告洪嘉伸並未參與
      製造毒品之犯行，被告洪嘉伸涉案之情節，並非重大；再
      被告洪嘉伸係主動到案說明，並供出其他共犯，且有固定
      之住居所，亦無逃亡之虞，本件僅需限制住居，即可達到
      確保被告洪嘉伸之追訴、審判或執行，本件已欠缺羈押之
      必要性。又被告洪嘉伸有過敏性鼻竇炎之宿疾，因鼻中生
      長贅肉致終日呼吸困難，醫師業已診斷有施行雷射手術割
      除贅肉之必要，否則長期拖延，恐因呼吸困難而危害身體
      健康，請求准予被告洪嘉伸交保候傳云云。
二、按被告經法官訊問後，認為犯罪嫌疑重大，而有下列情形之
    一，非予羈押，顯難進行追訴、審判或執行者，得羈押之︰
    （一）逃亡或有事實足認為有逃亡之虞者；（二）有事實足
    認為有湮滅、偽造、變造證據或勾串共犯或證人之虞者；（
    三）所犯為死刑、無期徒刑或最輕本刑為五年以上有期徒刑
    之罪者，刑事訴訟法第101條第1項定有明文。是羈押被告之
    目的，在於確保訴訟程序之進行、確保證據之存在、真實及
    確保刑罰之執行，而被告有無羈押之必要，及羈押後其原因
    是否仍然存在，有無繼續羈押之必要，應否延長羈押，均屬
    事實認定之問題，法院有依法認定裁量之職權，自得就具體
    個案情節予以斟酌決定，如就客觀情事觀察，法院許可羈押
    之裁定在目的與手段間之衡量並無明顯違反比例原則情形，
    即無違法或不當可言。
三、經查：
（一）被告洪嘉伸因違反毒品危害防制條例案件，前經原審認被
      告洪嘉伸所犯為製造第二級毒品未遂罪，處有期徒刑四年
      ，上訴至本院後，經本院值日法官於民國100年6月24日訊
      問被告後，認為其涉犯製造第二級毒品罪之犯罪嫌疑重大
      ，所涉犯之製造第二級毒品罪，法定刑為五年以上有期徒
      刑之罪，符合刑事訴訟法第101條第1 項第1款所定有逃亡
      之虞及同條項第3 款之最輕本刑為五年以上有期徒刑之罪
      情形，認非予羈押，顯難進行審判及確保將來刑之執行，
      於100年6月24日執行羈押在案。
（二）另按刑事訴訟法第101條第1 項第3款規定之羈押原因，實
      係因被告所犯為死刑、無期徒刑或最輕本刑為五年以上有
      期徒刑之罪，可以預期將受重刑宣判，其為規避刑罰之執
      行而妨礙追訴、審判程序進行之可能性增加，國家刑罰權
      有難以實現之危險，是為防免其實際發生，在此維持重大
      之社會秩序及增進重大之公共利益之限度內（憲法第23條
      ），乃具有正當性。從而，基於憲法保障人民身體自由之
      意旨，被告犯上開重罪條款且嫌疑重大者，仍應有相當理
      由認為其有逃亡、湮滅、偽造、變造證據或勾串共犯或證
      人等之虞，法院斟酌命該被告具保、責付或限制住居等侵
      害較小之手段，均不足以確保追訴、審判或執行程序之順
      利進行，此際予以羈押，方堪稱係屬維持刑事司法權有效
      行使之最後必要手段。是被告縱然符合上揭第3 款之羈押
      事由，法官仍須就犯罪嫌疑是否重大、有無羈押必要、有
      無不得羈押之情形予以審酌，非謂一符合該款規定之羈押
      事由，即得予以羈押。此固經司法院大法官釋字第665 號
      解釋釋明在案。惟上揭所稱「相當理由」，與同條項第 1
      款、第2 款法文內之「有事實足認有‧‧‧之虞」尚屬有
      間，其條件當較寬鬆。良以重罪常伴有逃亡之高度可能，
      係趨吉避凶、脫免刑責、不甘受罰之基本人性，倘一般正
      常之人，依其合理判斷，可認為該犯重罪嫌疑重大之人具
      有逃亡之相當或然率存在，即已該當「相當理由」之認定
      標準，不以達到充分可信或確定程度為必要。且其認定，
      固不得憑空臆測，但不以絕對客觀之具體事實為限，若有
      某些跡象或情況作為基礎，即無不可（最高法院98年臺抗
      字第668 號裁定同此意旨）。準此，本件被告洪嘉伸所涉
      犯製造第二級毒品罪經原審分別判處刑期四年，堪認犯罪
      嫌疑確屬重大，而被告洪嘉伸所涉犯之製造第二級毒品罪
      ，法定刑為五年以上有期徒刑之罪，符合刑事訴訟法第10
      1 條第1項第3款所定法定刑為最輕本刑五年以上有期徒刑
      之罪情形；另衡諸被告洪嘉伸所犯上開製造第二級毒品等
      罪經原審判處刑期四年，然被告洪嘉伸所涉犯刑是否構成
      前開製造第二級毒品既遂罪，或有製造第二級毒品未遂罪
      之情狀，均尚有爭議，被告洪嘉伸此部分行為究竟是否成
      罪仍待法院依審判程序調查予以審究，上訴至本院後附有
      撤銷原判決更定最輕本刑五年以上有期徒刑刑度之可能，
      則被告面臨重典，衡諸常情，實有相當理由足認被告有畏
      刑逃匿以規避審判程序進行及刑罰執行之可能性甚高，亦
      堪認被告尚有逃亡之虞，而有羈押之必要。本件確有羈押
      之原因及必要等情，已如前述，本院審酌全案卷證及被告
      洪嘉伸上揭聲請理由各情，認前開羈押原因尚未消滅，並
      斟酌命該被告具保之手段，尚不足以確保審判或執行程序
      之順利進行等情，自無從准予被告洪嘉伸以具保、限制住
      居等方式替代之。被告洪嘉伸及其辯護人聲請意旨所認：
      本件被告洪嘉伸，並為涉犯本件製造毒品之犯行，且遭原
      審判處四年之有期徒刑，涉犯並非五年以上有期徒刑之重
      罪，基於不利益變更禁止原則，二審法院不得諭知重於原
      判決之罪，顯無羈押必要等語，容有誤會。再上開聲請意
      旨所述：所稱被告洪嘉伸係主動到案，說明，並供出其他
      共犯，且有固定之住居所，況被告陳志強已遭羈押多時，
      遭羈押之期間已逾有期徒刑四年之三分之一，亦無逃亡之
      虞，本件僅需限制住居，即可達到確保被告洪嘉伸之追訴
      、審判或執行，本件已欠缺羈押之必要性云云，亦均無可
      採。
（三）至被告洪嘉伸選任辯護人所稱：被告洪嘉伸有過敏性鼻竇
      炎之宿疾，因鼻中生長贅肉致終日呼吸困難，醫師業已診
      斷有施行雷射手術割除贅肉之必要，否則長期拖延，恐因
      呼吸困難而危害身體健康云云，然依法務部矯正署臺北看
      守所有關收容人投（告）訴事項衛生科說明所載：被告洪
      嘉伸於100年7 月8日及100年7月11日二度安排醫師進一步
      診治，評估是否有戒護外醫之迫切須要，經醫師檢查後病
      情尚無大礙繼續投藥治療，並未指示需安排戒護外醫治療
      等語在卷，有上開說明附卷可稽（見本院100 年度上訴字
      第1909號卷第167頁）；又本院於收受聲情狀後（即100年
      8月9日），嗣於同年月10日以電話詢問法務部矯正署臺北
      看守所，關於被告洪嘉伸從100年7月27日戒送亞東醫院就
      診後，有無再送醫治療？該所回覆：無，因100年7月27日
      就醫後，有拿28日的外用、內服藥物。目前洪嘉伸並無手
      術鼻中贅肉之急迫需要，若有需要，會向本院陳報等語，
      另有本院100年8月10日公務電話查詢紀錄表在卷可憑（見
      本院100年度聲字第2482號卷第4頁），顯見被告洪嘉伸上
      開宿疾未有立即之危險，非保外就醫無法治癒之原因，難
      認已符合刑事訴訟法第114 條所規定不得駁回其聲請之情
      形，此部分之聲請意旨，亦無理由。從而，被告及其選任
      辯護人聲請具保停止羈押，無從准許，應予駁回。
據上論斷，應依刑事訴訟法第220 條，裁定如主文。
中    華    民    國   100    年    8     月    15    日
                  刑事第十四庭  審判長法  官  陳志洋
                                      法  官  梁耀鑌
                                      法  官  遲中慧
以上正本證明與原本無異。
如不服本裁定，應於收受送達後五日內向本院提出抗告狀。
                                      書記官  陳韋杉
中    華    民    國   100    年    8     月    16    日